臺灣高等法院刑事判決　　　　　 　　 94年度上重訴字第40號
上　訴　人　臺灣臺北地方法院檢察署檢察官
被　　　告　乙○○
上列上訴人因被告違反公司法案件，不服臺灣臺北地方法院93年
度訴字第290號，中華民國94年4月12日第一審判決（起訴案號：
臺灣臺北地方法院檢察署 92年度偵字第16450號），提起上訴，
本院判決如下：
    主  文
原判決撤銷，發回臺灣臺北地方法院。
    理  由
一、公訴意旨略以：被告乙○○係開明財務顧問有限公司（以下
    稱開明公司）負責人，吳克修（已由臺灣臺北地方法院判處
    拘役40日確定）係設址於台北市○○區○○路二二八巷二十
    五之一號之台灣樂透科技股份有限公司（以下稱台灣樂透公
    司）登記負責人，吳國城（已由臺灣臺北地方法院發布通緝
    ）為實際負責人，吳得弘（已由臺灣臺北地方法院判處拘役
    50日確定）則擔任總經理，甲○○（已由本院判處拘役50日
    ）係合承會計師事務所（以下稱合承事務所）負責人蔡丁鉿
    之妻。吳克修、吳國城明知依公司法第九條第一項之規定公
    司設立應先募足股款，且其等明知相關股東均未實際繳納股
    款，竟為達公司設立之目的，於民國八十八年二月間透過甲
    ○○介紹向被告乙○○調借新台幣（下同）一億三千萬元資
    金以設立台灣樂透公司，並約定利息按每萬元日息七元計，
    調借期為三日。被告乙○○遂於八十八年二月四日以吳克修
    名義，並使用華南銀行建成分行許陳梅雀帳號000000
    00000號，華南銀行建成分行吳金定（乙○○之妻）帳
    號00000000000號及華南銀行建成分行開明財務
    公司帳號000000000000號帳戶，分別將一千零
    八十九萬一千元、四仟九百八十二萬九千元、六千六百八十
    六萬元、二百四十二萬元，共計一億三千萬元匯入華南銀行
    建成分行吳克修帳號00000000000帳戶中，隨即
    轉至華南銀行建成分行台灣樂透公司籌備處帳號00000
    0000000號帳戶。復由被告乙○○向華南銀行建成分
    行申請資金證明後，隨即將該一億三千萬元先匯回前述華南
    銀行建成分行吳克修帳戶中，再分七筆，以吳金定名義匯至
    遠東國際商業銀行營業部元富證券股份有限公司帳號000
    00000000000號帳戶內購買債券後，再次分七筆
    匯回前述吳金定帳戶。嗣甲○○將該資金證明交給合承事務
    所不知情之會計師蔡丁鉿製作台灣樂透公司設立登記資本額
    查核報告書，並持向經濟部商業司辦理公司設立登記等語，
    因認被告乙○○涉犯九十年十一月十二日修正前之公司法第
    九條第三項之公司應收之股款，股東並未實際繳納，而以申
    請文件表明收足罪嫌。
二、原審認為：被告前因於自八十一年五月間起至八十四年十月
    三十日止，因對不特定人連續幫助提供資金，供其未依規定
    實際繳納股款之股東設立公司，違反八十六年六月二十五日
    修正後之公司法第九條第三項規定之案件，經台灣高等法院
    於九十一年九月二十五日以九十年度上更(一)字第一一三九號
    判處被告乙○○有期徒刑六月，並於九十一年十一月一日確
    定，被告於九十一年十二月十日易科罰金執行完畢，而本件
    被告犯罪時間為八十八年二月間，與其前所犯上開案件最後
    一次犯罪時間（八十四年十月三十日）雖相隔三年之久，未
    具有時間上之密接性，然被告陳稱：其自七十年間起，即開
    始以在新聞紙刊登廣告之方式，借貸大額資金供不特定之人
    供作任何用途之驗資，以借貸一百萬元為例，一天可賺取七
    百元之利息，且其並在八十五年成立開明公司，開明公司負
    責人一直都是其本人，有時候僅因出國，才由其配偶吳金定
    或胞弟賴德榮為之，實際負責人一直是被告，開明公司係因
    稅金問題才有兩個設立的時間，九十一年九月二十五日台灣
    高等法院雖僅判決其違法借貸資金供六百九十五家公司驗資
    之用，事實上其實際所承辦之業務不僅於此，雖前案八十六
    年三月二十八日第一審判決有罪，但因為其提起上訴，由於
    案子並沒有確定，錢一直擺著，有好朋友介紹不借不行，且
    其請教過銀行及律師，在案子沒有確定前，都是同一件案件
    ，因此才繼續為本件之借貸資金等語。是依被告乙○○之供
    述，其自七十年間起，一直在提供大筆金額之資金供不特定
    多數人或公司驗資，以賺取利息，前案判決認定之犯罪事實
    僅是其多次犯行之其中一部份，即使於前案案件審理中，被
    告仍未中斷其概括之犯意，雖本件之犯罪時間與前案之犯罪
    時間相差三年之久，惟事實上被告一直在從事此種業務，而
    僅前案與本件曾經檢察官起訴並進入司法程序接受審判，是
    前案犯罪時間至本件犯罪時間此段期間，自始均在被告同一
    個預定犯罪計劃內，而出於主觀上始終同一犯意持續進行之
    ，且本件被告之犯罪時間在其所犯上開案件之最後事實審法
    院宣示判決之前，是被告本件犯行既與其所犯上開案件屬裁
    判上一罪之連續犯，被告本件犯行自為前案有罪確定判決之
    既判力效力所及，因而逕為諭知免訴之判決。
三、惟查本院90年度上更（一）字第1139號被告乙○○違反公司
    法案件犯罪時間為 81年5月間至84年10月30日止，其最後一
    次犯罪時間係84年10月30日，與本件被告被訴犯罪時間88年
    2月間，時隔 3年4月。另外，被告乙○○於前案（最後一次
    犯罪時間是 84年10月30日）被偵查後，已於85年3月解散公
    司，並因而停業，此為前案判決所認定並為被告所自承（見
    本院90年度上更（一）字第1139號判決，附於本院卷第28頁
    ；偵字第 16450號卷（一）第32頁背面），而本件被告犯罪
    時（即88年2月）之開明公司係於86年6月登記，負責人為吳
    金定，此亦為被告所自認（見偵字第 16450號卷（一）第26
    頁背面、第32頁背面）。顯然被告所犯前後二案之時間並非
    緊接。且本件起訴事實係認被告乙○○以共同實施犯罪之意
    思，以吳克修名義，使用華南銀行建成分行許陳梅雀名義帳
    號00000000000號、華南銀行建成分行吳金定名義帳號00000
    000000號及華南銀行建成分行開明財務公司名義帳號000000
    000000號等帳戶，分別將1089萬1000元、4982萬9000元、66
    86萬元、242萬元、共計 1億3千萬元匯入華南銀行建成分行
    吳克修帳號 00000000000號帳戶中，隨即轉至華南銀行建成
    分行臺灣樂透公司籌備處帳號000000000000號帳戶。被告再
    向華南銀行建成分行申請資金證明後，隨即將該1億3千萬元
    先匯回前述華南銀行建成分行吳克修帳戶中，再分 7筆，以
    吳金定名義匯至遠東國際商業銀行營業部元富證券股份有限
    公司帳號00000000000000號帳戶內購買債券後，再次分 7筆
    匯回前述吳金定帳戶。嗣甲○○將該資金證明交給合承事務
    所會計師蔡丁鉿製作臺灣樂透公司設立登記資本額查核報告
    書，並持向經濟部商業司辦理公司設立登記。而前案認定之
    犯罪事實是被告於判決所舉之公司籌備處於辦理公司設立登
    記，或已設立之公司於辦理增資變更登記時出於幫助該公司
    之意思，先後多次貸與之資金，而各公司以之充作驗資所需
    之存款證明後，由各公司自行或委由會計師持向經濟部辦理
    登記。二案被告犯罪之意思及犯罪手法均不完全相同，顯難
    認係基於同一概括犯意所為。原審未予詳細審認，遽以二案
    屬裁判上一罪之連續犯，逕為諭知免訴之判決，法理上核有
    違誤，事理上亦難謂正當。公訴人執此理由上訴，應認有理
    由。爰不經言詞辯論，將原判決撤銷，發回原審法院更為妥
    適之處理。
據上論斷，應依刑事訴訟法第 369條第1項但書、第372條判決如
主文。
中　　華　　民　　國　　94　　年　　9 　　月　　27　　日
　　　　　　　　　刑事第八庭審判長法　官　吳　敦
　　　　　　　　　　　　　　　　  法　官　許增男
　　　　　　　　　　　　　　　　  法　官　沈宜生
以上正本證明與原本無異。
如不服本判決，應於收受送達後十日內向本院提出上訴書狀，其
未敘述上訴之理由者並得於提起上訴後十日內向本院補提理由書
（均須按他造當事人之人數附繕本）。
                                  書記官　陳雅加
中　　華　　民　　國　　94　　年　　9 　　月　　28　　日
